【裁判字號】    99,交聲,6
【裁判日期】    990129
【裁判案由】    違反道路交通管理處罰條例聲明異議
【裁判全文】
臺灣雲林地方法院交通事件裁定           99年度交聲字第6號
移送機關即
原處分機關  交通部公路總局嘉義區監理所雲林監理站
異  議  人
即受處分人  甲○○
上列受處分人因違反道路交通管理處罰條例案件，對於交通部公
路總局嘉義區監理所雲林監理站於民國98年12月22日所為之雲監
裁字第裁72-KAI037430號裁決書（舉發違反道路交通管理事件通
知單案號：雲林縣警察局98年12月16日所為之雲警交字第KAI037
430號），聲明異議，本案裁定如下：
    主  文
原處分關於吊扣駕駛執照拾貳個月部分撤銷。
前項撤銷部分，吊扣甲○○普通小型車駕駛執照拾貳個月。
其餘異議駁回。
    理  由
一、原處分意旨略以：異議人即受處分人甲○○於民國98年12月
    16日晚上09時10分許，駕駛車牌號碼DU-3305 號自用小客貨
    車，行經雲林縣西螺鎮臺1 線溪洲大橋南端，為警欄檢盤查
    ，測得其呼氣中酒精濃度達0.54MG/L，超過標準值0.25MG/L
    ，因而製單舉發，嗣交通部公路總局嘉義區監理所雲林監理
    站（下稱原處分機關）以其違規事實屬實，依道路交通管理
    處罰條例第35條第1 項第1 款、第24條第1 項第2 款規定，
    裁處新臺幣34,500元，吊扣駕駛執照12個月，並施以道安講
    習。
二、聲明異議意旨略以：異議人工作為專業司機，家庭重擔皆靠
    異議人維持，家中有母親、妻子及3 名幼子，因失業加上景
    氣不好，固定工作難找，皆靠代班司機賺取微薄薪水，以維
    持家庭支出，經此事件，深感後悔，不應犯此大錯，懇請能
    念及異議人有家庭重擔的壓力，給予改錯的機會，能撤銷原
    處分，從輕處罰等語，爰依法聲明異議。
三、按汽車駕駛人，駕駛汽車經測試檢定酒精濃度超過規定標準
    者，處新臺幣15,000元以上60,000以下罰鍰，並當場移置保
    管該汽車，及吊扣其駕駛執照1 年；汽車駕駛人，因違反本
    條例及道路交通管理處罰條例之規定，受吊銷駕駛執照處分
    時，吊銷其持有各級車類之駕駛執照。道路交通管理處罰條
    例第35條第1 項第1 款、第68條分別定有明文。而該條例94
    年12月14日修正、95年03月01日施行前之第68條原規定：「
    汽車駕駛人，因違反本條例及道路交通管理處罰條例之規定
    ，受吊扣或吊銷駕駛執照處分時，【吊扣】或【吊銷】其持
    有各級車類之駕駛執照。」其修正理由略為：「因舊法將違
    規駕駛人所持有各級車類之駕駛執照一併吊扣或吊銷失之過
    酷，影響人民工作及生活甚鉅，故將原條文中之『吊扣』等
    字刪除。」等語。是依新舊法內容及修正理由觀之，如於修
    正後汽車駕駛人有受吊扣駕駛執照之處分時，僅應吊扣其違
    規時所駕車類之駕駛執照，不得再吊扣其持有其他車類之駕
    駛執照，否則將造成同一違規或違法行為，因受處分人持有
    駕駛執照種類之不同，而異其處分之結果。況酒醉駕車行為
    係製造法所不容許之風險，以風險製造之立場觀之，並不因
    駕駛車輛種類之不同，而有所差別，但從風險實現之觀點而
    言，酒醉駕駛車類之不同，其對於交通安全衍生之實害結果
    也有所差異，如駕駛人駕駛低一級之車類違反本條例之規定
    時，不論其所造成之實害結果，而一律吊扣駕駛人所持有之
    各類駕照，亦有違相同事件相同處理，不同事件不同處理之
    平等原則。至於道路交通安全規則對於汽車駕駛執照之管理
    ，因採取一人一照原則，領有高一級車類駕駛執照者，應換
    發駕駛執照，並得以駕駛較低級車類車輛，因而駕駛人不可
    能持有較低一級駕駛執照，致若處以吊扣較低一級駕駛執照
    時，因受處分人無法依道路交通管理事件統一裁罰基準及處
    理細則第67條、第69條之規定繳回較低一級駕駛執照，致恐
    有難以執行吊扣較低一級駕駛執照之情形發生。然此關於駕
    駛執照管理所衍生之執行困難部分，宜由修法解決，尚不得
    擴張解釋，於駕駛人無較低級駕駛執照可供吊扣時，即率爾
    吊扣駕駛人所領有之較高級駕駛執照，否則，無異吊扣駕駛
    人各級車類之駕駛執照。況駕駛人於小型車駕駛執照吊扣期
    間仍駕駛小型車者，除了處以罰鍰並當場禁止其駕駛外，並
    吊銷其駕駛執照，道路交通管理處罰條例第21條第1 項第5
    款、第4 項規定甚明。是以，駕駛人持較高一級駕駛執照固
    得駕駛較低一級車類，然其小型車駕駛執照倘經吊扣，依上
    開規定同樣不得駕駛小型車，否則，將吊銷其各級車類之駕
    駛執照（同條例第68條規定參照）。從而，吊扣駕駛人小型
    車駕駛執照仍具有一定之規範作用存在，非僅有形式上或書
    面上之作用而已。
四、經查：
(一)、異議人於前揭時地，因酒後駕駛車牌號碼DU-3305 號自用小
    客貨車，遭警攔檢盤查，測得其呼氣酒精濃度值為0.54MG/L
    ，超過標準值0.25MG/L，以其違反道路交通管理處罰條例第
    35條第1 項第1 款、第24條第1 項第2 款之規定，因而製單
    舉發，嗣原處分機關以異議人違規事實明確，依上開規定於
    同年12月22日以雲監裁字第裁72-KAI037430號裁決書，裁處
    異議人罰鍰34,500元，吊扣駕駛執照12個月，並施以道安講
    習等情，有雲林縣警察局98年12月16日雲警交字第KAI03743
    0 號舉發違反道路交通管理事件通知單、原處分機關上開裁
    決書各1 份附卷可稽，且為異議人所自承，堪認屬實。
(二)、異議人前揭違規行為係發生於98年12月16日，自應依修正後
    之道路交通管理處罰條例第68條裁處，而修正後道路交通管
    理處罰條例第68條既將「吊扣」等字刪除，依前開說明，駕
    駛人受吊扣駕駛執照處分時，不再吊扣其持有各級車類之駕
    駛執照，故原處分機關於作成吊扣駕駛執照處分時，自應以
    其違規時所駕駛車類之駕駛執照為限，始符合法律修正理由
    。而本件異議人於違規時既係駕駛自用小客貨車，業經認定
    如上，揆諸上開說明，原處分機關依法僅能限制異議人駕駛
    自用小客貨車之權利，原處分機關未審酌及此，逕裁處吊扣
    其駕駛執照之處分，而吊扣其持有之職業聯結車駕駛執照，
    於法有違，難為本院所採。至公路機關因汽車駕駛人取得高
    一級車類之駕駛資格者，應換發駕駛執照，並准其駕駛較低
    級車類之車輛，即已領有職業聯結車駕駛執照者，得駕駛小
    型車、輕型機器腳踏車，實務上僅逐級核給汽車駕駛執照1
    張，致持有職業聯結車駕駛執照者，因已無持有小型車駕駛
    執照，致駕駛自用小型車違規而須吊扣普通小型車駕駛執照
    者，產生執行上無駕駛執照可供吊扣之困難，惟行政機關本
    應因應法令之變更而精進其行政執行成效，例如，依道路交
    通管理事件統一裁罰基準及處理細則第72條採行逕行登錄電
    腦註記吊扣小型車駕駛執照之方式，即可達防止異議人於吊
    扣期間再行駕駛小型車之目的，斷不得因執行技術層面之困
    難，而置修正理由於不顧，甚且逾越立法授權，再予指明。
五、綜上，本件異議為有理由，原處分機關於「吊扣駕駛執照12
    個月」之裁罰，尚欠明確，依其移送書所載，乃吊扣異議人
    之職業聯結車駕駛執照，亦於法有違，自應由本院將原處分
    關於吊扣駕駛執照12個月部分撤銷，改諭知吊扣異議人之普
    通小型車駕駛執照12個月，以資適法。至原處分機關裁罰異
    議人罰鍰34,500元，並施以道安講習部分，於法並無不合，
    自得予以裁罰，異議人此部分之異議為無理由，應予駁回。
六、依道路交通管理處罰條例第87條第2 項、道路交通案件處理
    辦法第19條、第20條前段，裁定如主文。
中    華    民    國    99    年    1     月    29    日
                    交通法庭    法  官  侯廷昌
以上正本證明與原本無異。
如不服本裁定，應於裁定送達後5 日內向本院提出抗告狀（須附
繕本）。
                                書記官  李達成
中    華    民    國    99    年    1     月    29    日

司法院資訊處製作；財團法人民間司法改革基金會備份。
